【裁判字號】    89,台上,6046
【裁判日期】    891012
【裁判案由】    盜匪
【裁判全文】
最高法院刑事判決                              八十九年度台上字第六○四六號
    上  訴  人  甲○○
右上訴人因盜匪案件，不服台灣高等法院台中分院中華民國八十九年七月十二日第二
審判決（八十八年度上訴字第二四三三號，起訴案號：台灣台中地方法院檢察署八十
五年度偵字第二四七六號），提起上訴，本院判決如左：
    主  文
上訴駁回。
    理  由
按刑事訴訟法第三百七十七條規定：上訴於第三審法院，非以判決違背法令為理由，
不得為之。是提起第三審上訴，應以原判決違背法令為理由，係屬法定要件。如果上
訴理由狀並未依據卷內訴訟資料，具體指摘原判決不適用何種法則或如何適用不當，
或所指摘原判決違法情事，顯與法律規定得為第三審上訴理由之違法情形，不相適合
時，均應認其上訴為違背法律上之程式，予以駁回。本件原判決維持第一審論處上訴
人甲○○共同連續意圖為自已不法之所有，以強暴致使不能抗拒，而取他人之物罪刑
，駁回其在第二審之上訴。已詳敘上訴人夥同劉人傑、梁思（均經判刑定讞）及綽
號「賴可豐」之成年男子，共同基於意圖為自己不法所有之概括犯意，自民國八十四
年十二月二十日上午六時許起，由「賴可豐」提供槍彈，由上訴人意圖供犯罪之用而
持有可供軍用之改造九二手槍一把，劉人傑則持用改造之三五七手槍一把及子彈六發
，另梁思持用無殺傷力之改造四五手槍一把及子彈六發，連續以強暴之方式，在台
中市○○路○段一八四之一號大發科技場一、二樓及中港路、工業一路口強劫趙顯榮
等四人及何育獎之財物（犯罪事實詳如原判決附表一所示）。並於搶得何育獎之提款
卡、信用卡後逼問其提款卡密碼，旋於八十五年一月二十四日由「賴可豐」持何育獎
之信用卡冒充何育獎，至台中市市○路一一九號任記珠寶銀樓刷卡購買金項鍊二條，
致該銀樓員工任蓓玲誤信「賴可豐」係何育獎本人，而陷於錯誤交付二條金項鍊，「
賴可豐」並於信用卡簽帳卡上連續偽簽「何育獎」姓名後，交予任蓓玲，足以生損害
於何育獎。同日並由劉人傑與「賴可豐」持何育獎之提款卡至同市○○路一帶之某金
融機構之提款機，輸入提款卡之密碼，使該行庫陷於錯誤，誤認為是本人或其授權之
人領款，以詐術使該行庫提供提款之服務，惟因何育獎之存款只剩新台幣（下同）一
百六十元，而未得逞等情。係綜核共同被告劉人傑之自白，被害人趙顯榮、羅元成、
簡文仁、吳銘崧、何育獎之指訴，證人任蓓玲之證詞，信用卡簽帳卡、金飾保證書，
內政部警政署刑事警察局鑑驗通知書暨扣案之槍彈、贓物等卷內資料為其所憑之證據
及認定之理由。併述雖何育獎於第一審中無法當庭指認上訴人，無非時隔久遠，記
憶模糊所致，且何育獎陳稱：偵查中接近案發時間，其記憶較為鮮明等語，自得以何
育獎偵查中之指述為可採。又證人巫進春固證稱：上訴人之祖母於八十四年十二月十
四日死亡，當日上訴人有返鄉幫忙，且同月二十日傍晚五、六時許「作頭七」，曾向
上訴人敬三杯酒等語，然上訴人於八十四年十二月十四日返鄉辦理喪事與其犯罪之時
間並無衝突；而上訴人所供：同月二十日早上八時許看到巫進春，不記得他當日有無
進酒之語，則與巫進春所證情節不符，均難為上訴人為有利之證明。上訴人聲請傳訊
墓地勘輿師潘南章或提訊劉人傑及被害人等，因事證已臻明確，核無必要。其所辯：
劉人傑因女友之事與伊發生爭執，故而誣陷，且上開期間，伊因祖母過世，除在家守
靈外，均在台東從事水泥工，確未參與強盜犯行云云。核係卸責飾詞，無足採信，亦
於理由內逐一指駁。復說明公訴意旨另以：上訴人另涉有原判決附表三所示之犯行；
又於八十四年十一月底及八十五年一月初，在台中市○○路、中港路附近及太原路、
大雅路附近各竊得一部汽車；又劉人傑於八十五年一月十二、十四日持上訴人偽刻姜
彥群之印章一枚及綽號「賴可豐」拾獲侵占姜彥群之身分證一枚，向林進坤、陳碧珠
夫婦承租台中縣龍井鄉二四二巷三號房屋，將偽造「姜彥群」之印章蓋於房屋租賃契
約書上，持以行使，因認上訴人另涉有刑法第三百二十一條第一項第四款、第二百十
條、第二百十六條、第二百十七條、第三百四十九條與懲治盜匪條例第五條第一項第
一款之罪嫌乙節。經審理結果，認為此部分犯罪均尚屬不能證明，因公訴人認與前開
強盜犯行具有連續犯或牽連犯之裁判上一罪關係，爰不另為無罪之諭知等情綦詳。所
為論斷，俱有卷內證據資料足憑，從形式上觀察，原判決並無違背法令之情形存在。
查證據之取捨及證據之證明力如何，均屬事實審法院得自由裁量、判斷之職權，苟其
此項裁量、判斷，並不悖乎通常一般之人日常生活經驗之定則或論理法則，又於判決
內論其何以作此判斷之心證理由者，即不得任意指摘其為違法，據為提起第三審上
訴之合法理由。上訴意旨置原判決上開明確論斷於不顧，對原審取捨證據及證據證明
力判斷之審判職權行使，任憑己見，再事爭執，或曰：強劫歹徒均蒙面，被害人何以
能憑口卡指認上訴人為蒙面之歹徒？其證詞顯有不實；或稱：八十四年十二月二十日
當天上訴人確在屏東為祖母守靈，不在案發現場，劉人傑與上訴人有過節，故為挾怨
報復，上訴人聲請命劉人傑與上訴人對質，並請求傳訊被害人何育獎到庭指認及證人
潘南彰到庭證明案發當日與上訴人在屏東尋找墓地，原審不予置理，併有應於審判期
日調查之證據未予調查之違法云云。然被害人羅元成於第一審已指稱：「當天有三名
歹徒上樓，均蒙面，我從廁所鏡子有看見歹徒未蒙面的樣子，我認得出甲○○」、「
甲○○是第一個上樓的歹徒，是照片上的人沒錯」（見第一審卷第八三頁），其指認
明確而肯定，原判決予以採信，無悖證據法則。又劉人傑於警訊中曾供謂：與上訴人
並無仇怨（見第二四六七號偵卷第十九頁），上訴人所稱劉人傑故為挾怨報復之詞並
無證據可資證明。另原審已就被害人何育獎之證詞可以採信及毋庸再行傳喚證人潘南
彰之理由，於判決中詳敘明確，則原審採擇羅元成、劉人傑、何育獎之證詞即非無所
本，其採證並無悖離證據法則之違法可言。且上訴人所指摘上開事項均為單純事實上
之爭辯，要非適法之第三審上訴理由。是上訴意旨所指摘原判決違法情事，顯與法律
規定得為第三審上訴理由之違法情形，不相適合。揆諸首開說明，其上訴為違背法律
上之程式，應予駁回。
據上論結，應依刑事訴訟法第三百九十五條前段，判決如主文。
中      華      民      國    八十九    年      十      月     十二     日
                              最高法院刑事第六庭
                                  審判長法官  紀  俊  乾
                                        法官  黃  正  興
                                        法官  陳  東  誥
                                        法官  張  春  福
                                        法官  韓  金  秀
      右正本證明與原本無異
                                              書  記  官
中      華      民      國    八十九    年      十      月     十七     日


司法院資訊處製作；財團法人民間司法改革基金會備份。
